臺灣臺南地方法院民事判決
111年度重再字第5號
再審原告    趙林麗  


再審被告    沈平心  

訴訟代理人  蔡文斌律師
            林冠廷律師
            李明峯律師
上列當事人間請求土地所有權移轉登記事件，再審原告對於民國
111年3月31日本院110年度重訴字第296號民事確定判決提起再審
之訴，本院判決如下：
    主    　文
再審之訴駁回。
再審訴訟費用由再審原告負擔。
    事實及理由
一、再審原告主張略以：再審原告及訴外人郭亮璇、郭美儀、郭
    仲儀、郭倩毓、郭亮君、郭上豪、郭馨儀、郭又豪、郭垣竣
    (下稱郭亮璇等9人)均為訴外人郭敏捷之繼承人，再審原告
    於本院110年度重訴字296號（下稱原確定判決）請求土地所
    有權移轉登記事件中，係請求再審被告應給付再審原告及郭
    亮璇等9人新臺幣(下同)13,464,517元公同共有，其性質應
    屬公同共有債權之權利行使，自須得郭亮璇等9人之同意，
    或由再審原告及郭亮璇等9人全體為原告，當事人之適格始
    無欠缺，原確定判決就當事人適格之要件是否具備，未依職
    權調查，即逕行進入實體審理，並以再審原告無法舉證臺南
    市○區○○段000地號土地(下稱系爭土地)係郭敏捷借名登記予
    再審被告，而駁回再審原告之訴，適用法規顯有錯誤，構成
    民事訴訟法第496條第1項第1款之再審事由等語。並聲明：
    原確定判決廢棄；再審被告應給付再審原告及郭亮璇等9人1
    3,464,517元公同共有，及自起訴狀繕本送達翌日起至清償
    日止，按週年利率百分之5計算之利息。
二、本件未經言詞辯論，再審被告亦未提出書狀為聲明或陳述。
三、按再審之訴，應於30日之不變期間內提起。前項期間，自判
    決確定時起算，判決於送達前確定者，自送達時起算；其再
    審之理由發生或知悉在後者，均自知悉時起算。但自判決確
    定後已逾5年者，不得提起。民事訴訟法第500條第1項、第2
    項定有明文。而當事人於上訴期間內提起合法上訴後，復於
    上訴期間屆滿後撤回上訴，其判決確定之時期，究為溯及於
    上訴期間屆滿時確定，或於撤回上訴生效時確定，固有不同
    見解(最高法院96年度台抗字第206號裁定、99年度台聲字第
    1082號裁定、96年度第6次民事庭會議決議，及楊建華著、
    「民事訴訟法問題研析㈡」第37篇參照)，惟本院審酌若認原
    確定判決應溯及於上訴期間屆滿時確定，則案件撤回上訴時
    ，通常均早巳逾民事訴訟法第500條所定之再審期間，無異
    限制撤回上訴之當事人提起再審之訴的權利，於此情形，為
    維當事人權益，爰認當事人於上訴期間屆滿後撤回其上訴者
    ，第一審判決應於撤回上訴生效時始確定 (最高法院96年度
    第6次民事庭會議決議參照)。查：再審原告就原確定判決提
    起上訴，嗣於臺灣高等法院臺南分院111年度重上字第53號
    土地所有權移轉登記事件之民國111年7月20日庭期撤回上訴
    ，並經再審被告當庭表示同意撤回(見111年度重上字第53號
    卷第98頁），是再審原告提起再審之30日不變期間，應自11
    1年7月20日起算，則再審原告於111年8月8日具狀向本院提
    起本件再審之訴（見本院補字卷第15頁），未逾30日之不變
    期間，合先敘明。
四、次按民事訴訟法第496條第1項第1款所謂適用法規顯有錯誤
    ，係指裁判所適用之法規顯然不合於法律規定，或與司法院
    現尚有效及大法官會議之解釋，或本院現尚有效之判例顯有
    違反，或消極的不適用法規顯然影響裁判者而言，並不包括
    裁判理由矛盾、理由不備、取捨證據失當、調查證據欠周、
    漏未斟酌證據、認定事實錯誤及在學說上諸說併存致發生法
    律上見解歧異等情形在內。又適用法規顯有錯誤者，固得以
    再審之訴對於確定終局判決聲明不服，但當事人已依上訴主
    張其事由或知其事由而不為主張者，不在此限，民事訴訟法
    第496條第1項但書定有明文。另按(原確定判決)有無適用法
    規顯有錯誤之情形，上訴人於收受上開判決正本之送達時，
    即可知悉，乃上訴人於79年3月6日收受該判決正本後，知其
    事由而不為主張，未對該判決提起上訴，坐令確定，揆之上
    開說明，自不得據以提起再審之訴，其所提再審之訴為無理
    由(最高法院83年度台上字第912號、80年度台上字第719號
    判決意旨參照)。查：
　㈠再審原告於原確定判決訴訟程序中，原依民法第179條規定請
    求，起訴聲明：被告(即再審被告，下均稱再審被告)應就系
    爭土地之所有權移轉登記予原告(即再審原告，下均稱再審
    原告)及郭亮璇等9人公同共有；嗣因再審被告出售系爭土地
    ，再審原告於是追加民法第184條為請求權基礎，並變更聲
    明：再審被告應給付再審原告及郭亮璇等9人13,464,517元
    公同共有，及自起訴狀繕本送達翌日起至清償日止，按週年
    利率百分之5計算之利息；原確定判決認再審原告無法舉證
    證明系爭土地係郭敏捷借名登記予再審被告，而駁回再審原
    告之訴；再審原告就原確定判決提起上訴，上訴聲明：原判
    決廢棄，再審被告應給付再審原告及郭亮璇等9人13,464,51
    7元公同共有，及自起訴狀繕本送達翌日起至清償日止，按
    週年利率百分之5計算之利息；再審原告於111年7月20日撤
    回上訴等節，業經本院調取原確定判決歷審卷宗核閱無訛，
    顯然再審原告於起訴、收受原確定判決、上訴、撤回上訴時
    ，均明知其所行使之權利為公同共有債權，自屬知悉原確定
    判決是否有適用法規顯有錯誤之情形，然再審原告於提起上
    訴後復行撤回上訴，坐令原確定判決發生確定之效果，與前
    揭民事訴訟法第496條第1項但書所稱「知其事由而不為主張
    」之情形相當，從而，再審原告以原確定判決有適用法規顯
    有錯誤之情形而提起再審之訴，不應准許。
　㈡況原確定判決本其採證、認事之職權行使，認定再審原告無
    法證明郭敏捷將系爭土地借名登記予再審被告，因認再審原
    告之訴不應准許，其適用法規並無錯誤，至原確定判決未使
    再審原告追加郭亮璇等9人為原告，縱有消極不適用民事訴
    訟法第56條規定之情事，惟原確定判決既認再審原告不能證
    明郭敏捷將系爭土地借名登記在再審被告名下，則上開消極
    不適用法規顯然不影響判決之結果，依上說明，再審原告自
    不得據為再審之理由。
五、綜上，再審原告稱原確定判決適用法規顯有錯誤，而提起本
    件再審之訴，顯無再審理由，爰依民事訴訟法第502條第2項
    規定，不經言詞辯論，逕以判決駁回之。
六、本件事證已臻明確，再審原告所提其餘攻擊方法及證據經審
    酌之後，核與判決結果不生影響，爰不一一論述，附此敘明
    。
七、據上論結，本件再審之訴為無理由，依民事訴訟法第502條
    第2項、第78條，判決如主文。
中　　華　　民　　國　　111 　年　　10　　月　　27　　日
                   民事第一庭    法    官　王淑惠
以上正本係照原本作成。
如對本判決上訴，須於判決送達後20日內向本院提出上訴狀。
如委任律師提起上訴者，應一併繳納上訴審裁判費。
中　　華　　民　　國　　111 　年　　10　　月　　27　　日
                                書 記 官  洪凌婷